---
title: "Analyses co-occurrence grand dauphin et activités humaines"
author: "Olivier Gimenez"
date: "28/09/2020"
output:
  pdf_document: default
  html_document: default
---

```{r setup, include=FALSE}
knitr::opts_chunk$set(echo = TRUE, warning = FALSE, message = FALSE, dpi = 300, cache = TRUE)
library(tidyverse)
theme_set(theme_light())
library(lubridate)
library(janitor)
library(sf)
library(patchwork)
```

## Lecture et nettoyage des données

La grille.
```{r}
grid <- st_read("Grid/grid.shp")
grid %>%
  ggplot() +
  geom_sf()
```


Les dauphins. 
```{r}
load("20180914_SAMM_data_LauretValentin.RData") # Extration recente de Matthieu
```

Les données été et hiver.  
  
```{r}
dauphins_summer <- summer
dauphins_winter <- winter
```

VL.  Nombre de dauphins observés pendant l'ensemble de la campagne SAMM été + hiver. Il y a des soucis entre le nombre de dauphins dans les données `$obsdata`, le nombre de detection que l'on retrouve dans `$segdata$n`, et le nombre de detection par cellule de la grille dans la table `y_dolphin` prête pour l'occupancy.

```{r}
obs <- bind_rows(winter$obsdata, summer$obsdata)
seg <- bind_rows(winter$segdata, summer$segdata)
sum(obs$size)
```

Les données transect uniquement.
```{r}
transect_summer <- dauphins_summer$segdata %>%
  as_tibble() %>%
  select(date = date, 
         transect = Transect.Label, 
         eastings = X, 
         northings = Y, 
         counts = n,
         effort = Effort,
         id = Sample.Label) %>%
  add_column(season = "summer")
  
transect_winter <- dauphins_winter$segdata %>%
  as_tibble() %>%
  select(date = date, 
         transect = Transect.Label, 
         eastings = X, 
         northings = Y, 
         counts = n,
         effort = Effort,
         id = Sample.Label) %>%
  add_column(season = "winter")

transect <- bind_rows(transect_summer, transect_winter)
```

VL. La table `transect` contient 3536 lignes. J'imagine que chaque ligne correspond à un évènement géolocalisé: soit pour relver la position de l'avion, soit pour noter un élement. La colonne `id` correspond au numéro de l'évènement, la colonne `transect` correspond au transect pendant lequel l'évènement est détecté. 

Quelques statistiques, avec le nombre de détections par transect.
```{r}
transect %>%
  count(transect, wt = counts, sort = TRUE)
```

Le nombre total de dauphins.
VL: Pour moi, ça ne représente pas le nombre de dauphins mais le nombre de detections.
```{r}
transect %>%
  count(transect, wt = counts, sort = TRUE) %>%
  select(n) %>%
  sum()
```

VL. Le nombre de transect
```{r}
length(unique(transect$transect))
```

VL. Q. Comment on fait quand il n'y a qu'un seul point par transect ? 

Et l'effort par transect.
```{r}
transect %>%
  group_by(transect) %>%
  summarise(nb_detections = sum(counts),
            effort_total = mean(effort)) %>%
  arrange(desc(nb_detections))
```

L'effort total.
VL. J'ai remplacé 'max(effort)' par 'sum(effort)'.  
  * Dans le rapport SAMM final: 32213 km ont été parcourus en Med.
  * Dans la papier de Sophie Laran: 24624 km ont été parcourus en Med.  
  
```{r}
transect %>%
  group_by(transect) %>%
  summarise(effort_total = sum(effort)) %>%
  select(effort_total) %>%
  sum()
```


Visualisation.
```{r}
grid %>%
  ggplot() +
  geom_sf(lwd = 0.1, color = "black", fill = "white")  + 
  geom_line(data = transect, color = "blue",
            aes(x = eastings, y = northings, group = transect)) +
  coord_sf(xlim = st_bbox(grid)[c(1,3)],
           ylim = st_bbox(grid)[c(2,4)]) +
  geom_point(data = transect %>% filter(counts > 0),
             aes(x = eastings, y = northings, size = counts / effort), 
             color = "red", alpha = 0.6) +
  labs(size = "dolphin encounter rate") +
  facet_wrap(~season, ncol = 1)
```

Les activités humaines
```{r}
load("20200928_SAMM_data_Pressure.RData")
```

On récupère les activités par saison en les regroupant dans une catégorie unique *pêche*. Il y a le détail : "Bouee de peche", Bateau art dormant (fileyeur, caseyeur)", "Bateau chalutier", "Bateau de peche pro", "Bateau senneur, bolincheur".

VL. Je rajoute "what" pour pouvoir filtrer par type d'activité.
VL. Je pense qu'il faut faire un `left_join()` et pas un `full_join()` sinon ça duplique les évènements (cf mail de Matthieu)
```{r}
activ_summer <- transect %>%
  filter(season == "summer") %>%
  mutate(id = as.numeric(id),
         dolphins = if_else(counts>0, 1, 0)) %>%
  select(date, id, eastings, northings, effort, dolphins, transect) %>%
  full_join(summer_fishingactivities$obsdata, by =  c("id" = "Sample.Label")) %>%
  select(date, 
         eastings, 
         northings, 
         dolphins,
         what,
         effort,
         id,
         transect) %>%
  mutate(peche = if_else(!is.na(what), 1, 0)) %>%
  add_column(season = "summer") %>%
  select(date, eastings, northings, dolphins, effort, peche, what, season, id, transect)

activ_winter <- transect %>%
  filter(season == "winter") %>%
  mutate(id = as.numeric(id),
         dolphins = if_else(counts>0, 1, 0)) %>%
  select(date, id, eastings, northings, effort, dolphins, transect) %>%
  full_join(winter_fishingactivities$obsdata, by =  c("id" = "Sample.Label")) %>%
  select(date, 
         eastings, 
         northings, 
         dolphins,
         what,
         effort,
         id,
         transect) %>%
  mutate(peche = if_else(!is.na(what), 1, 0)) %>%
  add_column(season = "winter") %>%
  select(date, eastings, northings, dolphins, effort, peche, what, season, id, transect)
  
activ <- bind_rows(activ_summer, activ_winter)
dim(activ)
# activ contient 3744 "event" (=samples)
sum(activ$peche)
sum(activ$dolphins)
```

Quelques statistiques, avec le nombre d'activités par transect.
```{r}
activ %>%
  group_by(transect, season) %>%
  summarise(n_peche = sum(peche)) %>%
  filter(n_peche>0) %>%
  arrange(desc(n_peche))
```

VL. Le nombre de transect, le même qu'avant
```{r}
length(unique(activ$transect))
```

VL. Le nombre d'évènement par type d'activité de peche
```{r}
activ %>%
  count(what) 
```

Visualisation.
```{r}
grid %>%
  ggplot() +
  geom_sf(lwd = 0.1, color = "black", fill = "white")  + 
  geom_line(data = activ, color = "blue",
            aes(x = eastings, y = northings, group = transect)) +
  coord_sf(xlim = st_bbox(grid)[c(1,3)],
           ylim = st_bbox(grid)[c(2,4)]) +
  geom_point(data = activ %>% filter(peche > 0),
            aes(x = eastings, y = northings, color = what), 
            alpha = 0.6) +
  facet_wrap(~season, ncol = 1) +
  labs(title = "fishing activities")
```

En gardant seulement les chalutiers
```{r}
grid %>%
  ggplot() +
  geom_sf(lwd = 0.1, color = "black", fill = "white")  + 
  geom_line(data = activ, color = "blue",
            aes(x = eastings, y = northings, group = transect)) +
  coord_sf(xlim = st_bbox(grid)[c(1,3)],
           ylim = st_bbox(grid)[c(2,4)]) +
  geom_point(data = activ %>% filter(what == "Bateau chalutier"),
            aes(x = eastings, y = northings), 
            color = "red",alpha = 0.6) +
  facet_wrap(~season, ncol = 1) +
  labs(title = "Chalutier")
```

## Construction des chroniques de détection/non-détections des sites

Ajoute le système de coordonnées
```{r}
transect_line <- activ %>%
  mutate(month = month(date)) %>%
  select(eastings, northings, date, dolphins, peche, what,effort, season, id, transect, month) %>%
  as.data.frame() %>%
  st_as_sf(coords = c("eastings", "northings"), 
           crs = st_crs(grid))
```

Intersection de la grille et des transects (résultat de même dimension que les transects)
```{r}
int <- grid %>%
  st_intersection(transect_line)
```


Select those cells which intersect with the transects.
```{r}
all_df <- grid %>%
  filter(objectid %in% int$objectid) %>%
  st_join(int %>% mutate(peche = as_factor(peche),
                         dolphins = as_factor(dolphins))) %>%
  mutate(month = as_factor(month),
         month = fct_relevel(month, c("11", "12", "1", "2", "5", "6", "7", "8")))
```

Fishing activities per month.
```{r}
all_df %>%
  ggplot() +
  geom_sf(lwd = 0.1, color = "black", aes(fill = peche))  + 
  coord_sf(xlim = st_bbox(grid)[c(1,3)],
           ylim = st_bbox(grid)[c(2,4)]) +
  scale_fill_manual(values = c('gray90','steelblue4'),
                    name = "fishing activites",
                    labels = c("absent", "present")) +
  facet_wrap(~month, ncol = 4)
```

Dolphin presence per month.
```{r}
all_df %>%
  ggplot() +
  geom_sf(lwd = 0.1, color = "black", aes(fill = dolphins))  + 
  coord_sf(xlim = st_bbox(grid)[c(1,3)],
           ylim = st_bbox(grid)[c(2,4)]) +
  scale_fill_manual(values = c('gray90','steelblue4'),
                    name = "dolphin observations",
                    labels = c("non-detected", "detected")) +
  facet_wrap(~month, ncol = 4)
```

We have everything to build the cells detection-non/detection histories. Basically, the grey cells are gonna be 0's, the blue cells 1's and those cells that are not sampled in a month NA's. 
```{r}
all_df %>%
  add_count(transect, wt = as.numeric(dolphins)) %>%
  complete(transect) %>%
  mutate(tursiops = case_when(
  n == 1 ~ "NA",
  n == 2 ~ "non-detected",
  n > 2 ~ "detected"),
  tursiops = as_factor(tursiops)) %>%
  select(transect, dolphins, n, tursiops)
  


#  head() %>%
#  mutate(occ1 = if_else(month == "11" | ))
#  pivot_wider(c(date, season), 
#              values_from = dolphins, 
#              names_from = month)
  
  
  
  
  
    # 
    # mutate(dolphins = fct_recode(dolphins, "ND" = "0", "D" = "1"),
    #      month = fct_recode(month, 
    #                         "dec" = "12", 
    #                         "nov" = "11",  
    #                         "jan" = "1", 
    #                         "feb" = "2", 
    #                         "may" = "5", 
    #                         "jun" = "6", 
    #                         "jul" = "7", 
    #                         "aug"=  "8")) %>%
```

Build occupancy data. 
```{r}
occupancy_df <- all_df %>% 
  mutate(dolphins = as.numeric(dolphins),
         peche = as.numeric(peche)) %>%
  group_by(transect, month) %>%
  summarise(dolphins = sum(dolphins),
            fishing = sum(peche)) %>%
  mutate(obs = case_when(
  dolphins == 1 && fishing == 1 ~ "NA",
  dolphins == 1 && fishing == 2 ~ "NA and fishing non-detected",
  dolphins == 2 && fishing == 1 ~ "dolphin non-detected and NA",
  dolphins == 1 && fishing > 2 ~ "NA and fishing detected",
  dolphins > 2 && fishing == 1 ~ "dolphin detected and NA",
  dolphins == 2 && fishing == 2 ~ "dolphin and fishing non-detected",
  dolphins > 2 && fishing == 2 ~ "dolphin detected and fishing non-detected",
  dolphins == 2 && fishing > 2 ~ "dolphin non-detected and fishing detected",
  dolphins > 2 && fishing > 2 ~ "dolphin and fishing detected"),
  obs = as_factor(obs)) %>%
  ungroup() %>%
  select(transect, obs, month)
```

Some checks. I am not sure we can have NA and fishing (non-)detected or dolphin (non-)detected and NA, either a cell is sampled whatever the detection/non-detection, or it is not. 
```{r}
occupancy_df %>%
  count(obs)
```
VL. C'est là que je comprends pas... On avait 105 detections au début du script et là on a 340 detections de dauphins.

Rebuild occupancy data. 
```{r}
occupancy_df <- all_df %>% 
  mutate(dolphins = as.numeric(dolphins),
         peche = as.numeric(peche)) %>%
  group_by(transect, month) %>%
  summarise(dolphins = sum(dolphins),
            fishing = sum(peche)) %>%
  mutate(obs = case_when(
  dolphins == 1 && fishing == 1 ~ "NA",
  dolphins == 1 && fishing == 2 ~ "dolphin non-detected and fishing non-detected",
  dolphins == 2 && fishing == 1 ~ "dolphin non-detected and fishing non-detected",
  dolphins == 1 && fishing > 2 ~ "dolphin non-detected and fishing detected",
  dolphins > 2 && fishing == 1 ~ "dolphin detected and fishing non-detected",
  dolphins == 2 && fishing == 2 ~ "dolphin and fishing non-detected",
  dolphins > 2 && fishing == 2 ~ "dolphin detected and fishing non-detected",
  dolphins == 2 && fishing > 2 ~ "dolphin non-detected and fishing detected",
  dolphins > 2 && fishing > 2 ~ "dolphin and fishing detected"),
  obs = as_factor(obs)) %>%
  ungroup() %>%
  select(transect, obs, month)
```

```{r}
occupancy_df %>%
  count(obs)
```

Format the dolphin detections/non-detections for further analyses. 
```{r}
dolphin_df <- occupancy_df %>%
  as_tibble() %>%
  select(transect, obs, month) %>%
  mutate(obs = case_when(
  is.na(obs) ~ "NA",
  obs == "dolphin non-detected and fishing non-detected" ~ "0",
  obs == "dolphin non-detected and fishing detected" ~ "0",
  obs == "dolphin detected and fishing non-detected" ~ "1",
  obs == "dolphin and fishing non-detected" ~ "0",
  obs == "dolphin and fishing detected" ~ "1")) %>%
  pivot_wider(names_from = month, values_from = obs)
dolphin_df
```

Format the fishing activities detections/non-detections for further analyses. 
```{r}
fishing_df <- occupancy_df %>%
  as_tibble() %>%
  select(transect, obs, month) %>%
  mutate(obs = case_when(
  is.na(obs) ~ "NA",
  obs == "dolphin non-detected and fishing non-detected" ~ "0",
  obs == "dolphin non-detected and fishing detected" ~ "1",
  obs == "dolphin detected and fishing non-detected" ~ "0",
  obs == "dolphin and fishing non-detected" ~ "0",
  obs == "dolphin and fishing detected" ~ "1")) %>%
  pivot_wider(names_from = month, values_from = obs)
fishing_df
```
Put everything together.
```{r}
y_dolphin <- dolphin_df %>% 
  select(-transect) %>% 
  mutate_if(is.character, as.numeric) %>% 
  as.matrix()
ind_dolphin <- apply(y_dolphin, 1, function(x) all(is.na(x)))
y_dolphin <- y_dolphin[ !ind_dolphin, ]

y_fishing <- fishing_df %>% 
  select(-transect) %>% 
  mutate_if(is.character, as.numeric) %>% 
  as.matrix()
ind_fishing <- apply(y_fishing, 1, function(x) all(is.na(x)))
y_fishing <- y_fishing[ !ind_fishing, ]

y <- list(y_dolphin, y_fishing)
names(y) <- c('dolphin','fishing')
```


## Two-species occupancy analysis

Load `unmarked` awesome package. 
```{r}
library(unmarked)
```

Get help on the analysis.
```{r}
?unmarked::occuMulti
```

I wrote a tutorial some time ago that might be useful, check out [here](https://github.com/oliviergimenez/2speciesoccupancy). 

Format data.
```{r}
data <- unmarkedFrameOccuMulti(y = y) #,siteCovs=occ_covs,obsCovs=det_covs)
```

Summary stats.
```{r}
summary(data)
```

Visualize.
```{r}
plot(data)
```

Specific effects on parameters. 
```{r}
occFormulas <- c('~1','~1','~1') 
detFormulas <- c('~1','~1')
```

Fit model. 
```{r}
fit <- occuMulti(detFormulas, occFormulas, data)
```

Look at output
```{r}
fit
```


Get the natural parameter and detection estimates:
```{r}
mle <- fit@opt$par
names(mle) <- c('f1','f2','f12','lp1','lp2')
mle
```

Get the occupancy estimates:
```{r}
den <- 1 + exp(mle['f1'])+exp(mle['f2'])+exp(mle['f1']+mle['f2']+mle['f12'])
(psi11hat <- exp(mle['f1']+mle['f2']+mle['f12'])/den)
(psi10hat <- exp(mle['f1'])/den)
(psi01hat <- exp(mle['f2'])/den)
```

I do it by hand to understand how `unmarked` works. The easy way is to use `predict(fit,'state')`.

Get the detection estimates:
```{r}
(p1hat <- plogis(mle['lp1']))
(p2hat <- plogis(mle['lp2']))
```

Again I do it by hand, but `unmarked` can do it for you with `predict(fit,'det')`.

If we just want to get the parameter estimates directly:
```{r}
# detection
predict(fit,'det',species=1)[1,]
predict(fit,'det',species=2)[1,]

# marginal occupancy
predict(fit,'state',species=1)[1,]
predict(fit,'state',species=2)[1,]

# conditional occupancy
predict(fit,'state',species=1,cond='fishing')[1,] # species 1 | species 2 present
predict(fit,'state',species=1,cond='-fishing')[1,] # species 1 | species 2 absent
predict(fit,'state',species=2,cond='dolphin')[1,] # species 2 | species 1 present
predict(fit,'state',species=2,cond='-dolphin')[1,] # species 2 | species 1 absent
```


