---
title: "Extraction des données SAMM et mise en forme pour un modèle d'occupancy"
author: "Valentin Lauret"
date: "`r format(Sys.time(), '%d/%m/%Y')`"
output: 
  pdf_document: default
  html_document: default
---

Mise en forme des données SAMM pour l'étude d'occupancy multi-espèces grand dauphins - chalutiers.

```{r setup, include=FALSE}
knitr::opts_chunk$set(echo = TRUE, warning = FALSE, message = FALSE, dpi = 300, cache = TRUE)
library(tidyverse)
theme_set(theme_light())
library(lubridate)
library(janitor)
library(sf)
library(patchwork)
library(cowplot)
```

## Les données

J'utilise les données SAMM que Matthieu a récemment envoyé pour les observations de grand dauphin et des activités de pêche. Je prends les données d'effort utilisées pour l'étude Occupancy.

```{r}
load("20180914_SAMM_data_LauretValentin.RData") # données dauphins Matthieu
load("trSAMM.rdata") # donnees d'effort utilisées pour l'occupancy
```

### La grille d'étude

La grille.

```{r}
load("pays.rdata")
grid <- st_read("Grid/grid.shp") %>% st_transform(crs = st_crs(pays))
grid %>%
  ggplot() +
  geom_sf() + 
  geom_sf(data= pays)
```

### Les transects 

Visualisation des transects par saison. 
```{r}
tr2 <- tr %>% mutate(season = case_when(
  m %in% c(1,2,3) ~ "Winter",
  m %in% c(4,5,6) ~ "Spring",
  m %in% c(7,8,9) ~ "Summer",
  m %in% c(10,11,12) ~ "Autumn"
))

grid %>%
  ggplot() +
  geom_sf(fill = "white", lwd = 0.1) + 
  geom_sf(data= tr2, color = "darkblue")+
  geom_sf(data= pays) + 
  facet_wrap(~season, ncol = 2)
```


### Les observations de grand dauphin

J'utilise la table `$segdata` en filtrant les entrées qui ont `count > 0` pour garder uniquement les lignes avec observation de dauphins.

```{r}
seg <-  bind_rows(winter$segdata, summer$segdata) %>% mutate(season = c(rep("winter", nrow(winter$segdata)),rep("summer",nrow(summer$segdata))))

obs <- seg %>% filter(count > 0)
```

Nombre de dauphins observés

```{r}
obs %>% select(count) %>% sum() # 498 dauphins
```

Nombre d'observations de dauphins
```{r}
obs %>% nrow() # 78 observations
```

Visualisation spatiale ds detections de dauphin.
```{r}

sobs <- obs %>% st_as_sf(coords = c("X", "Y"), crs = st_crs(grid)) 

grid %>% ggplot() + geom_sf(lwd = 0.1)+
  geom_sf(data = pays) +
  geom_sf(data = sobs, aes(color = "Dauphins")) + 
    scale_color_manual(name = "Espèce", values = c("Dauphins" = "#0F4C5C")) +
  labs(title = "Observations de grand dauphin", caption  = "Données SAMM été et hiver")
```
 
### Données de pêche 

Charge les données sur les activités humaines 

```{r}
load("20200928_SAMM_data_Pressure.RData")

head(winter$obsdata)
```

Problème : il manque les dates de chaque observation. On va faire le lien via les `Sample.Label` de la table `seg` qui contient les transects.

```{r}

# winter 
activ_w <- winter_fishingactivities$obsdata %>% 
  mutate(Sample.Label = as.numeric(Sample.Label)) %>% 
  mutate(date = as_date(NA))

seg_dat <- seg %>% filter(season == "winter") %>% select(date, Sample.Label) %>% 
  mutate(Sample.Label = as.numeric(Sample.Label))


for(i in 1:nrow(activ_w)){
  
  index <- which(seg_dat$Sample.Label == activ_w$Sample.Label[i])[1]
  
  activ_w$date[i] <- as_date(seg_dat$date[index])
}

# summer 
activ_s <- summer_fishingactivities$obsdata %>% 
  mutate(Sample.Label = as.numeric(Sample.Label)) %>% 
  mutate(date = as_date(NA))

seg_dat <- seg %>% filter(season == "summer") %>% select(date, Sample.Label) %>% 
  mutate(Sample.Label = as.numeric(Sample.Label))


for(i in 1:nrow(activ_s)){
  
  index <- which(seg_dat$Sample.Label == activ_s$Sample.Label[i])[1]
  
  activ_s$date[i] <- seg_dat$date[index]
}

```

Maintenant qu'on a rajouté les dates on peut fusionner les tables. NB. Il fallait rajouter les dates AVANT de fusionner les tables car il y a des `Sample.Label` identiques en été et en hiver. En gros, ils ont repris à 0 la numerotation des `Sample.Label` entre l'été et l'hiver.

```{r}
activ <- bind_rows(activ_w, activ_s) %>% 
  mutate(season = c(rep("winter", nrow(activ_w)),rep("summer",nrow(activ_s))))
```



Le nombre d'évènement par type d'activité de peche
```{r}
activ %>%
  count(what) 
```

Pour l'étude, on ne garde que les chalutiers. On filtre sur `what == "Bateau chalutier"` et on spatialise avec les colonnes `latitude` et `longitude`.

```{r}
sactiv <- activ %>% 
  filter(what == "Bateau chalutier") %>% 
  st_as_sf(coords = c("longitude", "latitude"), crs =" +proj=longlat +datum=WGS84") %>% 
  st_transform(crs = st_crs(grid))


grid %>% ggplot() + geom_sf(lwd = 0.1, fill = "white")+
  geom_sf(data = pays) +
  geom_sf(data= tr2, aes(color = "Transects"), alpha = 0.4)+
  geom_sf(data = sobs, aes(color = "Dauphins"), alpha = 0.7) + 
  geom_sf(data = sactiv, aes(color = "Chalutiers"), alpha = 0.7 )+ 
  scale_color_manual(name = "Espèce", values = c("Dauphins" = "#0F4C5C", "Chalutiers" = "#5f0f40", "Transects" = "lightblue3")) +
  labs(title = "Observations de chalutiers", subtitle  = "Données SAMM été et hiver \nObs de dauphin en arrière plan")
```



## Création des matrices pour l'occupancy

On va créer 3 matrices de dimensions nb_cellules x nb_occasions, i.e. 4356 x 4 :  

  * `samm_effort` pour stocker l'effort comme la longueur de transect par cellule et par occasion.  
  * `yd_samm` pour stocker les détections de **grand dauphin** par cellule et par occasion.  
  * `yp_samm` pour stocjer les détection de **chalutier** par cellule et par occasion.  
  
  
### Observation de grand dauphin 

Intersection des observations de grand dauhpin avec les cellules de la grille occupancy

```{r}
int <-  sobs %>% 
  st_intersection(grid) %>% 
  select(date, Sample.Label, count, season, objectid, geometry)

int %>% st_intersects(grid) %>%  # nombre de cellule de la grille avec une detection
  unlist() %>% 
  unique() %>% 
  length()
```

Sépare chaque observation en fonction du mois de l'année pour l'assigner à une occasion.
```{r}
int2 <- int  %>%
  mutate(month = month(date)) %>% 
  mutate(month = as_factor(month),
         month = fct_relevel(month, c("11", "12", "1", "2", "5", "6", "7", "8")))

# cree la matrice
yd_samm <- grid %>% mutate(obs = 0, autumn = 0, winter = 0, spring = 0, summer = 0)

# remplit la matrice (il y a peut-être un version tidy pour reste ça rapidos)
for(i in 1:nrow(int2)){
  
  index <-  which(yd_samm$objectid == int2$objectid[i])
  occ <- int2$month[i]
  
  yd_samm$obs[index] <- 1
  
  if( occ %in% c("1","2","3") ) yd_samm$winter[index] <- 1
  if( occ %in% c("4","5","6") ) yd_samm$spring[index] <- 1
  if( occ %in% c("7","8","9") ) yd_samm$summer[index] <- 1
  if( occ %in% c("10","11","12") ) yd_samm$autumn[index] <- 1
  
}

# verif
sum(yd_samm$obs)
```

La matrice observation de grand dauphin.

```{r}
head(yd_samm)
```

### Observation de chalutiers

Intersection des observations de chalutiers avec les cellules de la grille occupancy

```{r}
int <-  sactiv %>% 
  st_intersection(grid) %>% 
  select(date, Sample.Label, what, season, objectid, geometry)

int %>% st_intersects(grid) %>%  # nombre de cellule de la grille avec une detection
  unlist() %>% 
  unique() %>% 
  length()
```

Sépare chaque observation en fonction du mois de l'année pour l'assigner à une occasion.
```{r}
int2 <- int  %>%
  mutate(month = month(date)) %>% 
  mutate(month = as_factor(month))

# cree la matrice
yp_samm <- grid %>% mutate(obs = 0, autumn = 0, winter = 0, spring = 0, summer = 0)

# remplit la matrice (il y a peut-être un version tidy pour reste ça rapidos)
for(i in 1:nrow(int2)){
  
  index <-  which(yp_samm$objectid == int2$objectid[i])
  occ <- int2$month[i]
  
  yp_samm$obs[index] <- 1
  
  if( occ %in% c("1","2","3") )    yp_samm$winter[index] <- 1
  if( occ %in% c("4","5","6") )    yp_samm$spring[index] <- 1
  if( occ %in% c("7","8","9") )    yp_samm$summer[index] <- 1
  if( occ %in% c("10","11","12") ) yp_samm$autumn[index] <- 1
  
}

# verif
sum(yp_samm$obs)
```

La matrice observation de chalutier. 

```{r}
head(yp_samm)
```

### Effort d'échantillonage

Longueur totale des transect SAMM été et hiver 

```{r}
st_length(tr2) %>% sum()
```

Intersection entre tous les transects et les cellules de la grille + calcul de la longueur de chaque bout de transect

```{r}
int <-  tr2 %>% 
  st_intersection(grid)# %>% 
  
int <- int %>% select(m, season, objectid, geometry) %>% mutate(eff = st_length(int))
```

Dans plusieurs cas, il y a différents transects qui sont passés dans une même cellule au cours de la même saison. Il faut regrouper.

```{r}
int2 <- int %>% 
  group_by(objectid, season) %>% 
  summarise(sum(eff))

# nb de sites différents échantillonés 
length(unique(int2$objectid))

# effort total
sum(int2$`sum(eff)`)
```


Maintenant on peut séparer chaque transect en fonction du mois de l'année pour l'assigner à une occasion.
```{r}
# cree la matrice
effort_samm <- grid %>% mutate(eff.tot = 0, autumn = 0, winter = 0, spring = 0, summer = 0)

# remplit la matrice (il y a peut-être un version tidy pour reste ça rapidos)
for(i in 1:nrow(int2)){
  
  index <-  which(effort_samm$objectid == int2$objectid[i])
  occ <- int2$season[i]
  
  if( occ == "Winter" )    effort_samm$winter[index] <- int2$`sum(eff)`[i]
  if( occ == "Spring" )    effort_samm$spring[index] <- int2$`sum(eff)`[i]
  if( occ == "Summer" )    effort_samm$summer[index] <- int2$`sum(eff)`[i]
  if( occ == "Autumn" )    effort_samm$autumn[index] <- int2$`sum(eff)`[i]
}

effort_samm$eff.tot <-  effort_samm$autumn +  effort_samm$winter +  effort_samm$summer +  effort_samm$spring

# verif
sum(effort_samm$eff.tot)
```

La matrice de l'effort d'échantillonnage.

```{r}
head(effort_samm)
```

### Résumé 

Regroupe les trois matrices dans une liste et sauve les résultats 

```{r}
multioccu_samm <- list(dauphins = yd_samm, chalut = yp_samm, effort = effort_samm)

save(multioccu_samm, file ="msoccu_samm.rdata")
```

Visualisation des occurences des deux espèces

```{r}
# co-occurence
cooc <- which(multioccu_samm$chalut$obs ==1 & multioccu_samm$dauphins$obs ==1)

# plot
multioccu_samm$dauphins[] %>% filter(obs == 1) %>% ggplot() + geom_sf(aes(fill = "Dauphins"), lwd = 0.1) +
  geom_sf(data = multioccu_samm$chalut[multioccu_samm$chalut$obs == 1,], aes(fill = "Chalutiers"), lwd = 0.1) + 
  geom_sf(data = grid[cooc,],aes( fill = "Co-occurence"), lwd = 0.1 )+ 
  scale_fill_manual(name = "Espèce", values = c("Dauphins" = "#0F4C5C", "Chalutiers" = "#5f0f40", "Co-occurence" = "#e36414")) +
  geom_sf(data = pays) + 
  labs(title = "Occurences des dauphins et chalutiers à partir des données SAMM", 
                              subtitle = "sur la grille utilisée pour l'occupancy")
```

