---
title: "Extraction des données GDEGeM et mise en forme pour un modèle d'occupancy"
author: "Valentin Lauret"
date: "`r format(Sys.time(), '%d/%m/%Y')`"
output: 
  pdf_document: default
  html_document: default
---

Mise en forme des données SAMM pour l'étude d'occupancy multi-espèces grand dauphins - chalutiers.  

```{r setup, include=FALSE}
knitr::opts_chunk$set(echo = TRUE, warning = FALSE, message = FALSE, dpi = 300, cache = TRUE)
library(tidyverse)
theme_set(theme_light())
library(lubridate)
library(janitor)
library(sf)
library(patchwork)
library(cowplot)
```

## Les données

Le 13/10/20 Marine nous envoie les données GDEGeM sur les activités humaines sous la forme de 3 shapefile :  

 * les transects en effort
 * les points avec des activités de plaisance
 * les points avec des activités de pêche


```{r}
tr_eoi <- st_read("data_gdegem/Transect en effort GDEGeM RGF93.shp") # données effort EOI
peche_eoi <- st_read("data_gdegem/Pts peche GDEGeM RGF93.shp") # données dauphins Matthieu
```

### La grille d'étude

La grille.

```{r}
load("pays.rdata")
grid <- st_read("Grid/grid.shp") %>% st_transform(crs = st_crs(pays))
grid %>%
  ggplot() +
  geom_sf() + 
  geom_sf(data= pays)
```

On limite l'étude au Golfe du Lion. 

```{r}
grid_gdl <-  grid %>% st_crop(xmin = 700000, xmax = 900000, ymin = 6140000, ymax = 6300000) 
  
pays_gdl <- pays %>% st_crop(st_bbox(grid_gdl))

grid_gdl %>%   
  ggplot() +
  geom_sf() + 
  geom_sf(data= pays_gdl)
```


### Les transects 

Visualisation des transects par saison. 
```{r}


tr_eoi2 <- tr_eoi %>% mutate(m = month(tr_eoi$Date)) %>%  mutate(season = case_when(
  m %in% c(1,2,3) ~ "Winter",
  m %in% c(4,5,6) ~ "Spring",
  m %in% c(7,8,9) ~ "Summer",
  m %in% c(10,11,12) ~ "Autumn"
))

grid_gdl %>%
  ggplot() +
  geom_sf(fill = "white", lwd = 0.1) + 
  geom_sf(data= tr_eoi2, color = "darkblue")+
  geom_sf(data= pays_gdl) + 
  facet_wrap(~season, ncol = 2)
```

Pas beaucoup de transect en Automne.  


### Les observations de grand dauphin

J'utilise la table `tt_obs` en filtrant les detections qui ont été faites par GDEGeM et dans la bonne zone.

```{r}
load("tt_obs.rdata")

obs <- tt_obs %>% filter(suivi == "GDEGeM") %>% 
  st_crop(tr_eoi2) %>% 
  mutate(m = month(as_date(dates))) %>% 
  mutate(season = case_when(
  m %in% c(1,2,3) ~ "Winter",
  m %in% c(4,5,6) ~ "Spring",
  m %in% c(7,8,9) ~ "Summer",
  m %in% c(10,11,12) ~ "Autumn"
))
  

grid_gdl %>%
  ggplot() +
  geom_sf(fill = "white", lwd = 0.1) + 
  geom_sf(data= tr_eoi2, color = "lightblue3")+
  geom_sf(data= pays_gdl) +
  geom_sf(data = obs,aes(color = "Dauphins")) +
  facet_wrap(~season, ncol = 2) +
    scale_color_manual(name = "Espèce", values = c("Dauphins" = "#0F4C5C")) +
  labs(title = "Observations de grand dauphin par saison", caption  = "Données GDEGeM")
```

Attention il y des obs qui ont été faites hors transects, par BREACH probablement. On s'en occupera plus tard. 

Nombre d'observations de dauphins (sur-estimé)
```{r}
obs %>% nrow() # 673 observations
```

### Données de pêche 

Charge les données sur les activités humaines à partir de la base `peche_eoi`.

```{r}
names(peche_eoi)
```

Pour l'étude, on ne garde que les chalutiers. On filtre sur `is.na(chalutier)== FALSE`.

```{r}
chalut_eoi <- peche_eoi %>% 
  filter(chalutier >0) %>% 
  mutate(m = month(as_date(Date))) %>% 
  mutate(season = case_when(
  m %in% c(1,2,3) ~ "Winter",
  m %in% c(4,5,6) ~ "Spring",
  m %in% c(7,8,9) ~ "Summer",
  m %in% c(10,11,12) ~ "Autumn"
))
```

Nombre d'observation de chalutiers
```{r}
chalut_eoi %>% nrow()
```


```{r}
grid_gdl %>% ggplot() + geom_sf(lwd = 0.1, fill = "white")+
  geom_sf(data = pays_gdl) +
  geom_sf(data= tr_eoi2, aes(color = "Transects"), alpha = 0.4)+
  geom_sf(data = obs, aes(color = "Dauphins"), alpha = 0.7) + 
  geom_sf(data = chalut_eoi, aes(color = "Chalutiers"), alpha = 0.7 )+ 
  scale_color_manual(name = "Espèce", values = c("Dauphins" = "#0F4C5C", "Chalutiers" = "#5f0f40", "Transects" = "lightblue3")) +
  labs(title = "Observations de chalutiers", caption  = "Données GDEGeM toute l'année Obs de dauphin en arrière plan")
```

## Création des matrices pour l'occupancy

On va créer 3 matrices de dimensions nb_cellules x nb_occasions, i.e. 397 x 4 :  

  * `effort_gd` pour stocker l'effort comme la longueur de transect par cellule et par occasion.  
  * `yd_gd` pour stocker les détections de **grand dauphin** par cellule et par occasion.  
  * `yp_gd` pour stocjer les détection de **chalutier** par cellule et par occasion.  
  
  
### Observation de grand dauphin 

Intersection des observations de grand dauhpin avec les cellules de la grille occupancy

```{r}
int <-  obs %>% 
  st_intersection(grid_gdl) %>% 
  select(dates, m, season, objectid, geometry)

int %>% st_intersects(grid_gdl) %>%  # nombre de cellule de la grille avec une detection
  unlist() %>% 
  unique() %>% 
  length()
```

Sépare chaque observation en fonction du mois de l'année pour l'assigner à une occasion.
```{r}
# cree la matrice
yd_gd <- grid_gdl %>% mutate(obs = 0, autumn = 0, winter = 0, spring = 0, summer = 0)

# remplit la matrice (il y a peut-être un version tidy pour reste ça rapidos)
for(i in 1:nrow(int)){
  
  index <-  which(yd_gd$objectid == int$objectid[i])
  occ <- int$season[i]
  
  yd_gd$obs[index] <- 1
  
  if( occ =="Winter" ) yd_gd$winter[index] <- 1
  if( occ =="Spring" ) yd_gd$spring[index] <- 1
  if( occ =="Summer")  yd_gd$summer[index] <- 1
  if( occ =="Autumn" ) yd_gd$autumn[index] <- 1
  
}

# verif
sum(yd_gd$obs)
```

La matrice observation de grand dauphin.

```{r}
head(yd_gd)
```

### Observation de chalutiers

Intersection des observations de chalutiers avec les cellules de la grille occupancy

```{r}
int <-  chalut_eoi %>% 
  st_intersection(grid_gdl) %>% 
  select(Date, m, chalutier, season, objectid, geometry)

int %>% st_intersects(grid_gdl) %>%  # nombre de cellule de la grille avec une detection
  unlist() %>% 
  unique() %>% 
  length()
```

Sépare chaque observation en fonction du mois de l'année pour l'assigner à une occasion.
```{r}
# cree la matrice
yp_gd <- grid_gdl %>% mutate(obs = 0, autumn = 0, winter = 0, spring = 0, summer = 0)

# remplit la matrice (il y a peut-être un version tidy pour reste ça rapidos)
for(i in 1:nrow(int)){
  
  index <-  which(yp_gd$objectid == int$objectid[i])
  occ <- int$season[i]
  
  yp_gd$obs[index] <- 1
  
  if( occ =="Winter" ) yp_gd$winter[index] <- 1
  if( occ =="Spring" ) yp_gd$spring[index] <- 1
  if( occ =="Summer")  yp_gd$summer[index] <- 1
  if( occ =="Autumn" ) yp_gd$autumn[index] <- 1
}

# verif
sum(yp_gd$obs)
```

La matrice observation de chalutier. 

```{r}
head(yp_gd)
```

### Effort d'échantillonage

Longueur totale des transect GDEGeM toutes saisons confondues

```{r}
st_length(tr_eoi2) %>% sum()
```

Intersection entre tous les transects et les cellules de la grille + calcul de la longueur de chaque bout de transect

```{r}
int <-  tr_eoi2 %>% 
  st_intersection(grid_gdl)# %>% 
  
int <- int %>% select(Date, m, season, objectid, geometry) %>% mutate(eff = st_length(int))
```

Dans plusieurs cas, il y a différents transects qui sont passés dans une même cellule au cours de la même saison. Il faut regrouper.

```{r}
int2 <- int %>% 
  group_by(objectid, season) %>% 
  summarise(sum(eff))

# nb de sites différents échantillonés 
length(unique(int2$objectid))

# effort total
sum(int2$`sum(eff)`)
```


Maintenant on peut séparer chaque transect en fonction du mois de l'année pour l'assigner à une occasion.
```{r}
# cree la matrice
effort_gd <- grid_gdl %>% mutate(eff.tot = 0, autumn = 0, winter = 0, spring = 0, summer = 0)

# remplit la matrice (il y a peut-être un version tidy pour reste ça rapidos)
for(i in 1:nrow(int2)){
  
  index <-  which(effort_gd$objectid == int2$objectid[i])
  occ <- int2$season[i]
  
  if( occ == "Winter" )    effort_gd$winter[index] <- int2$`sum(eff)`[i]
  if( occ == "Spring" )    effort_gd$spring[index] <- int2$`sum(eff)`[i]
  if( occ == "Summer" )    effort_gd$summer[index] <- int2$`sum(eff)`[i]
  if( occ == "Autumn" )    effort_gd$autumn[index] <- int2$`sum(eff)`[i]
}

effort_gd$eff.tot <-  effort_gd$autumn +  effort_gd$winter +  effort_gd$summer +  effort_gd$spring

# verif
sum(effort_gd$eff.tot)
```

Attention, maintenant on va dégager les observations faites hors effort.

```{r}
# autumn
  notsampled_a <- which(effort_gd$autumn == 0)
  yd_gd$autumn[notsampled_a] <- 0
  
# winter
  notsampled_w <- which(effort_gd$winter == 0)
  yd_gd$winter[notsampled_w] <- 0
  
# spring
  notsampled_sp <- which(effort_gd$spring == 0)
  yd_gd$spring[notsampled_sp] <- 0
  
# summer
  notsampled_s <- which(effort_gd$summer == 0)
  yd_gd$summer[notsampled_s] <- 0

# all
    notsampled <- which(effort_gd$eff.tot == 0)
  yd_gd$obs[notsampled] <- 0

# verif 
  sum(yd_gd$obs)
```


La matrice de l'effort d'échantillonnage.

```{r}
head(effort_gd)
```

### Résumé 

Regroupe les trois matrices dans une liste et sauve les résultats 

```{r}
multioccu_gd <- list(dauphins = yd_gd, chalut = yp_gd, effort = effort_gd)

save(multioccu_gd, file ="msoccu_gd.rdata")
```

Visualisation des occurences des deux espèces

```{r}
# co-occurence
cooc <- which(multioccu_gd$chalut$obs ==1 & multioccu_gd$dauphins$obs ==1)

# plot
multioccu_gd$dauphins[] %>% filter(obs == 1) %>% 
  ggplot() + geom_sf(aes(fill = "Dauphins"), lwd = 0.1) +
  geom_sf(data = multioccu_gd$chalut[multioccu_gd$chalut$obs == 1,], aes(fill = "Chalutiers"), lwd = 0.1) + 
  geom_sf(data = grid_gdl[cooc,],aes( fill = "Co-occurence"), lwd = 0.1 )+ 
  scale_fill_manual(name = "Espèce", values = c("Dauphins" = "#0F4C5C", "Chalutiers" = "#5f0f40", "Co-occurence" = "#e36414")) +
  geom_sf(data = pays_gdl) + 
  labs(title = "Occurences des dauphins et chalutiers à partir des données GDEGeM", 
                              subtitle = "sur la grille utilisée pour l'occupancy")
```

