---
title: "Test_data"
author: "Valentin Lauret"
date: "05/10/2020"
output: 
  pdf_document: default
  html_document: default
---

Je compare les données SAMM que Matthieu a récemment envoyé, avec les données SAMM que Matthieu a précédement envoyé et que j'ai utilisé pour l'étude Occupancy.

```{r setup, include=FALSE}
knitr::opts_chunk$set(echo = TRUE, warning = FALSE, message = FALSE, dpi = 300, cache = TRUE)
library(tidyverse)
theme_set(theme_light())
library(lubridate)
library(janitor)
library(sf)
library(patchwork)
library(cowplot)
```

## Les données récentes 

```{r}
load("20180914_SAMM_data_LauretValentin.RData")
load("trSAMM.rdata") # donnees d'effort utilisées pour l'occupancy
```

#### L'effort 

Les données transect uniquement.

La grille.
```{r}
load("pays.rdata")
grid <- st_read("Grid/grid.shp")
grid %>%
  ggplot() +
  geom_sf() + 
  geom_sf(data= pays)
```

Visualisation des transects par mois. Avec les données qui datent de l'occupancy. Ca a l'air d'être les même transect.
```{r}
load("pays.rdata")

tr2 <- tr %>% mutate(season = case_when(
  m %in% c(1,2,3) ~ "Winter",
  m %in% c(4,5,6) ~ "Spring",
  m %in% c(7,8,9) ~ "Summer",
  m %in% c(10,11,12) ~ "Autumn"
))

grid %>%
  ggplot() +
  geom_sf(fill = "white", lwd = 0.1) + 
  geom_sf(data= tr2, color = "darkblue")+
  geom_sf(data= pays) + 
  facet_wrap(~season, ncol = 2)
```

## Les observations

### Les données utilisées pour l'occupancy : 130 detections.

```{r}
load("tt_obs.rdata")

tt_obs %>% filter(suivi == "SAMM") %>% nrow()
```

Nombre de cellules de la grille avec detection de dauphin, d'après les données d'occupancy.
```{r}

int <- tt_obs %>% filter(suivi == "SAMM") %>% 
  st_intersects(grid) %>% unlist()

length(unique(int))
```

### Les données fraiches

En prenant en compte la colonne `n` du fichier `$segdata`.

```{r}
dauphins_summer <- summer
dauphins_winter <- winter

transect_summer <- dauphins_summer$segdata %>%
  as_tibble() %>%
  select(date = date, 
         transect = Transect.Label, 
         eastings = X, 
         northings = Y, 
         counts = n,
         effort = Effort,
         Sample.Label = Sample.Label) %>%
  add_column(season = "summer")
  
transect_winter <- dauphins_winter$segdata %>%
  as_tibble() %>%
  select(date = date, 
         transect = Transect.Label, 
         eastings = X, 
         northings = Y, 
         counts = n,
         effort = Effort,
         Sample.Label = Sample.Label) %>%
  add_column(season = "winter")

transect <- bind_rows(transect_summer, transect_winter)

transect %>%
  count(transect, wt = counts, sort = TRUE) %>%
  select(n) %>%
  sum()

```

Ou alors en regardant le fichier `$obsdata`  

```{r}
## ou 
bind_rows(winter$obsdata, summer$obsdata) %>% 
  nrow()
 # 105 groups
```

Mais si on prend le nombre de lignes avec une detection, on obtient 78.

```{r}
transect %>% filter(counts > 0) %>%
  nrow()
```

Si on cherche le nb de cellule avec une detection. 

```{r}
int2 <- transect %>% filter(counts > 0) %>% 
   st_as_sf(coords = c("eastings", "northings"), crs = st_crs(grid)) %>% 
  st_intersects(grid) %>% unlist()

length(unique(int2))
  
```

A partir de là, il y a un soucis... On a 87 cellules avec dauphin pour mes anciennes données et 77 cellules maintenant.

Visualisation  

```{r}
pays %>% ggplot() + geom_sf() + 
  geom_sf(data = grid[unique(int),], aes(fill = "Data occupancy"), alpha = 0.7, lwd = 0.1)+
  geom_sf(data = grid[unique(int2),], aes(fill = "Data fraiches"), alpha = 0.4, lwd = 0.1)+
  scale_fill_manual(values = c("Data occupancy" = "yellow", "Data fraiches" = "blue"))
```
Il y a quelques données en plus dans le jeu 'occupancy' et un léger décalage sur certains sites...

## On va au bout du la construction des matrices pour l'occupancy

Les activités humaines. On fait un `left_join` avec les tables `$segdata` correspondantes à la saison.  

```{r}
load("20200928_SAMM_data_Pressure.RData")

#winter
winter_fishingactivities$obsdata$Sample.Label <- as_factor(winter_fishingactivities$obsdata$Sample.Label)
  
fish_w <- left_join(transect, winter_fishingactivities$obsdata, by = "Sample.Label")

#summer
summer_fishingactivities$obsdata$Sample.Label <- as_factor(summer_fishingactivities$obsdata$Sample.Label)

fish_s <- left_join(transect, summer_fishingactivities$obsdata, by = "Sample.Label")

# bind both
fish <- bind_rows(fish_w,fish_s)
```

Nombre de cellules avec des chalutiers 

```{r}
int_f <- fish %>% filter(what == "Bateau chalutier") %>% 
   st_as_sf(coords = c("eastings", "northings"), crs = st_crs(grid)) %>% 
  st_intersects(grid) %>% unlist()

length(unique(int_f))
```

Visualisation

```{r}
pays %>% ggplot() + geom_sf() + 
  geom_sf(data = grid[unique(int2),], aes(fill = "Dofin"), alpha = 0.7, lwd = 0.1)+
  geom_sf(data = grid[unique(int_f),], aes(fill = "Chalut"), alpha = 0.5, lwd = 0.1)+
  scale_fill_manual(values = c("Dofin" = "blue", "Chalut" = "darkred")) +
  labs(title = "Carte de co-occurence Tursiops et chalutiers",subtitle = "Données SAMM")
```


## Construction des chroniques de détection/non-détections des sites

Ajoute le système de coordonnées
```{r eval = FALSE}
names(obs)
obs <- activ %>%
  mutate(month = month(date)) %>%
  select(eastings, northings, date, dolphins, peche, what, season, id, transect, month) %>%
  as.data.frame() %>%
  st_as_sf(coords = c("eastings", "northings"), 
           crs = st_crs(grid)) 

obs %>% count(dolphins) # 87 obs de dauphins
```

### Effort

Intersection des transects avec la grille et calcul de la longueur de chaque morceau de transect dans les cellules
```{r eval = FALSE}
head(tr2)
# intersection of transects with grid cells 
rp <- st_intersection(tr2, grid) 

rp$length <- st_length(rp)

head(rp)
```

Il y a plusieurs morceaux de transect par cellule et par occasion. Donc on regroupe tout pour avoir une seule donnée d'effort par cellule et par occasion. 
```{r eval= FALSE}
rp2 <- rp %>% group_by(objectid, season) %>%
  summarise(eff = sum(length)) # calculate length transect

head(rp2)
```

On ajoute chaque valeur d'effort à la cellule correspondante dans la grille.

```{r eval = FALSE}

effort <- grid %>% mutate(Autumn = NA,
                        Winter = NA,
                        Spring = NA,
                        Summer = NA)

for(i in 1:nrow(rp2)){
  
  index <- which(data$objectid == rp2$objectid[i])
    
  effort[index,rp2$season[i]] <- rp2$eff[i] 
    
  }
```

Visualisation

```{r eval = FALSE}

p1 <- effort %>%
  ggplot() +
  geom_sf(aes(fill = Autumn), lwd = 0.1) + 
  geom_sf(data= pays)

p2 <- effort %>%
  ggplot() +
  geom_sf(aes(fill = Winter), lwd = 0.1) + 
  geom_sf(data= pays)

p3 <- effort %>%
  ggplot() +
  geom_sf(aes(fill = Spring), lwd = 0.1) + 
  geom_sf(data= pays)

p4 <- effort %>%
  ggplot() +
  geom_sf(aes(fill = Summer), lwd = 0.1) + 
  geom_sf(data= pays)

plot_grid(p1,p2,p3,p4, ncol = 2, nrow = 2)
```

### Observations

Intersection entre les observations et la grille

```{r eval = FALSE}
int <- st_intersection(obs, grid)
head(int)
```

Ajoute les observation à la grille

```{r eval = FALSE}
df <- effort %>% mutate(fishing = 0,
                        what = NA,
                        dolphin = 0)

for(i in 1:nrow(int)){
  index <-  which(grid$objectid == int$objectid[i])
  
  df$fishing[index] <- int$peche[i]
  df$what[index] <- int$what[i] 
  df$dolphin[index] <- int$dolphins[i] 
  
}

df <- df %>% mutate( obs = case_when(
  dolphin == 0 & fishing == 0 ~ 0,
  dolphin == 1 & fishing == 0 ~ 1,
  dolphin == 0 & fishing == 1 ~ 2,
  dolphin == 1 & fishing == 1 ~ 3,
))

# garde seulement les chalutiers
df <- df %>% mutate( obs = case_when(
  dolphin == 0 & what != "Bateau chalutier" ~ 0,
  dolphin == 1  ~ 1,
  dolphin == 0 & what == "Bateau chalutier" ~ 2,
  dolphin == 1 & what == "Bateau chalutier" ~ 3,
))

df %>% count(obs)
```
Seulement 4 sites avec des observations de dauphin ET de pêche (toute pêche confondue). Et seulement 2 sites avec observations dauphins ET chalutier.

Visualisation

```{r eval = FALSE}
df[df$obs>0,] %>% ggplot() + geom_sf(aes(fill = as_factor(obs))) + 
  scale_fill_manual(name = "Observation", labels = c("dolphin", "peche", "both"), values = c("#000a39","#d2a34e","red"))+
  geom_sf(data = pays, lwd = 0.4)
```